臺灣高等法院臺中分院刑事判決　　　　　　　　　九十一年度上易字第一一九一號
　　上　訴　人　臺灣台中地方法院檢察署檢察官
　　被　　　告　丙○○
右上訴人因被告竊盜案件，不服臺灣苗栗地方法院九十年度易字第五八五號中華民國
九十一年五月七日第一審判決（起訴案號：臺灣苗栗地方法院檢察署九十年度偵字第
二四九九號，移送併辦案號：同署九十年度偵字第四四四八號），提起上訴，本院判
決如左：
    主      文
原判決撤銷。
丙○○意圖為自己不法之所有，以不正方法由自動付款設備取得他人之物，處有期徒
刑參月；又意圖為自己不法之所有，以恐嚇使人將本人之物交付，未遂，處有期徒刑
柒月，扣案之剪刀壹支沒收。應執行有期徒刑玖月，扣案之剪刀壹支沒收。
    事      實
一、丙○○於民國（下同）九十年五月十五日凌晨一、二時許，在苗栗縣苗栗市○○
    路國立苗栗高級中學附近，拾獲張維治向臺灣土地銀行申領使用之提款卡一只（
    帳號000000000000號，又該提款卡係於同年月十三日至十五日之間
    ，在張維治位於苗栗縣苗栗市新英里欣欣巷一號居所內，遭不詳之人竊得後棄置
    之物），詎丙○○未持以報警，竟意圖為自己不法之所有，欲以不正方法由自動
    付款設備提領張維治之存款，而將該只提款卡侵占入己，後並於同日凌晨四時二
    十三分許，在臺灣土地銀行苗栗分行及其隔壁之臺灣銀行苗栗分行之自動提款機
    ，持前揭金融卡，接續各提領新台幣（下同）一千元及四百元，致該自動付款設
    備誤以為丙○○為有權提領之人，而依序交付一千元及四百元。丙○○自該自動
    付款設備取得一千四百元之後，已花用殆盡。
二、丙○○因欠款花用，復另起意圖為自己不法所有之概括犯意，先於九十年五月十
    五日晚上九時許，在苗栗縣苗栗市○○路國立聯合技術學院前停車場內，持其所
    有可供兇器使用、具有殺傷力之剪刀一支，撬開丁○○所有而停置於該處之車號
    Ｈ二─八三０九號自用小客車車門，並破壞該車電門鎖啟動車輛，竊得該車駛離
    現場，旋即基於恐嚇取財之犯意，自同年月十六日十五時許起，至翌日（十七日
    ）九時許，以車內遺留之丁○○住處及行動電話號碼，陸續計約十四、五次撥接
    電話向丁○○索討十萬元之贖車款，且對鍾某脅稱若未給付贖款，即要將車輛售
    予黑市等語，並利用前開所侵占張維治提款卡之銀行帳戶，提供予丁○○供匯款
    之用，使丁○○因被竊之車輛價值遠高於贖款，若不應允交付贖款，恐無法取回
    車輛而肇生高於贖款之損害，陷於不得不備款贖回車輛之境，因之心生畏怖。其
    後幾經交涉，丁○○依約備妥二萬元贖金，前往苗栗縣苗栗市○○路玉清宮前等
    候交贖，惟因丙○○避未到場而未能贖回車輛。迨同年月十八日十一時許，在苗
    栗縣頭屋鄉○○村○○街三十七號，因丙○○為警欄檢，查獲其持用上開丁○○
    所有之車輛，據其與車主丁○○供述而查悉上情，並扣得剪刀一支，丙○○終未
    能恐嚇取財得逞。詎丙○○又延承上開意圖為自己不法所有之概括犯意，再於九
    十年九月十四日凌晨四時許，又在苗栗市紫園西巷口處，竊取乙○○所有，置於
    豬肉攤櫃內之絞肉機一台，嗣至九十年九月十五日凌晨二時五十五分許，始因另
    案涉嫌侵入住宅（另由檢察官偵辦）為警查獲，而知悉上情。
三、案經苗栗縣警察局苗栗分局報請臺灣苗栗地方法院檢察署檢察官偵查起訴及移送
    臺灣苗栗地方法院併案審理。
    理      由
一、訊據本案被告丙○○（以下簡稱為被告）對其確有於前開時、地，拾獲被害人張
    維治向臺灣土地銀行申領使用之提款卡一只，後因欲以不正方法由自動付款設備
    提領被害人張維治之存款，即將該只提款卡侵占入己，且於同日凌晨四時二十三
    分許，即在臺灣土地銀行苗栗分行及其隔壁之臺灣銀行苗栗分行之自動提款機，
    持前揭金融卡，接續各提領一千元及四百元之現金等情，已於偵、審中，及於本
    院審理時，均坦白承認，核與被害人張維治所指述之情節大致相符，並有臺灣土
    地銀行客戶往來明細查詢表等在卷可證。事證明確，被告此部分之犯行堪以認定
    。
二、又本案被告對其另又於九十年五月十五日晚上九時許，有在苗栗縣苗栗市○○路
    國立聯合技術學院前面之停車場內，行竊被害人丁○○所有而停放於該處之車號
    Ｈ二─八三０九號自用小客車，並破壞該車電門鎖啟動車輛，竊得該車駛離現場
    ，後即於前開期間，多次打電話向被害人丁○○恐嚇交付金錢以贖回車輛，使被
    害人丁○○心生畏懼，依約備妥二萬元贖金，前往苗栗縣苗栗市○○路玉清宮前
    等候交贖，惟因被告未到，後又被警查獲，被告因而未能恐嚇取財得逞各情，亦
    據其在警訊、偵審中，及於本院審理時，均坦白承認。雖於原審法院審理時，及
    於本院訊問時，被告辯稱係以一把未扣案之起子竊取車輛。惟被告於前開時、地
    ，確係以其所有扣案之剪刀一支，撬開被害人丁○○所有而停置於該處之車號Ｈ
    二─八三０九號自用小客車車門，並破壞該車電門鎖啟動車輛，竊得該車駛離現
    場，業據被告於九十年五月十八日之警訊及同日之偵訊時供述明確，並有該車上
    查扣之剪刀一支扣案可證。嗣至本院審理時，被告亦再坦承此情無誤。顯見被告
    上開所辯，與事實不符，不足採信。被告此部分之犯行，復據被害人丁○○指訴
    甚詳，且有被害人丁○○領回車輛之贓物認領保管單一紙在卷可稽。事證明確，
    被告此部分之犯行亦堪認定。
三、再被告確有又延承上開意圖為自己不法所有之概括犯意，再於九十年九月十四日
    凌晨四時許，又在苗栗市紫園西巷口處，竊取被害人乙○○所有，置於豬肉攤櫃
    內之絞肉機一台，亦據被告於原審法院審理時坦白承認。嗣在本院訊問時，被告
    雖翻異前詞，而否認有此犯行，惟被告既坦承被害人乙○○所有上開絞肉機一台
    ，係於九十年九月十五日凌晨二時五十五分許，在其手推之推車之內被警查獲，
    被告復未能說明上開絞肉機何以會被放在上開推車之內之理由，所辯已難採信。
    嗣在本院審理時，被告已坦承有此竊盜犯行無誤。顯見被告上開所辯亦有不實。
    復據被害人乙○○指述甚詳，且有被害人乙○○領回上開絞肉機之贓物認領保管
    單一紙在卷可稽。事證明確，被告此部分之犯行亦堪認定。
四、核被告所為，就其侵占被害人張維治之提款卡，再至自動提款機提領現金花用部
    分，係犯刑法第三百三十七條之侵占離本人持有物罪、及同法第三百三十九條之
    二第一項之利用自動付款設備詐取財物罪。所犯二罪之間，有方法結果之牽連關
    係，應依刑法第五十五條牽連犯之規定，從一重依刑法第三百三十九條之二第一
    項之利用自動付款設備詐取財物罪論處。另被告持其所有可供兇器使用、具有殺
    傷力之剪刀竊取被害人丁○○所有上開車輛，並向被害人丁○○恐嚇財物未遂部
    分，係犯刑法第三百二十一條第一項第三款之攜帶兇器竊盜罪、及同法第三百四
    十六條第三項、第一項之恐嚇取財未遂罪；至其竊取被害人乙○○所有上開絞肉
    機一台部分，則犯刑法第三百二十條第一項之普通竊盜罪。被告上開先後二次之
    竊盜犯行，其犯罪時間緊接，且觸犯構成要件相同之罪名，顯係基於概括之犯意
    反覆而為，應依刑法第五十六連續犯之規定，論以情節較重之刑法第三百二十一
    條第一項第三款之攜帶兇器竊盜罪。此部分復與被告另犯之恐嚇取財未遂罪部分
    ，有方法結果之牽連關係，應依刑法第五十五條牽連犯之規定，從一重依刑法第
    三百四十六條第三項、第一項之恐嚇取財未遂罪處斷，且依刑法第二十六條前段
    之規定，減輕其刑。再被告於本院訊問時，已供承其在侵占被害人張維治之提款
    卡時，只想持卡至自動提款機提領現金花用，並未預備持供嗣後恐嚇取財使用，
    顯見被告所犯上開利用自動付款設備詐取財物罪與恐嚇取財未遂罪之間，其犯意
    各別，犯罪構成要件不同，應予分論併罰。扣案之剪刀一支，係被告所有供犯罪
    所用之物，應依刑法第三十八條第一項第二款之規定宣告沒收。又被告所犯刑法
    第三百三十七條之侵占離本人持有物罪、及同法第三百三十九條之二第一項之利
    用自動付款設備詐取財物罪之間，既有方法結果之牽連犯關係，為裁判上一罪，
    且被告所犯之上開攜帶兇器竊盜罪與普通竊盜罪之間，亦有連續犯之裁判上一罪
    關係，故被告所犯之上開利用自動付款設備詐取財物罪與普通竊盜罪雖未經公訴
    人起訴，仍為起訴效力所及，本院自應併予審判，合應敘明。
五、原審判決就被告前開所犯，予以論罪科刑，固非無見，惟本案被告所犯恐嚇取財
    未遂罪，其法定刑為「六月以上五年以下有期徒刑，得併科一千元以下罰金」，
    另被告所犯攜帶兇器竊盜罪，其法定刑則為「六月以上五年以下有期徒刑」，二
    罪相互比較，自以恐嚇取財未遂罪之法定刑較重。原審判決誤以被告所犯上開二
    罪，分別有刑法未遂犯得減輕其刑之事由、與連續犯得加重其刑之事由，而認被
    告所犯攜帶兇器竊盜罪之處罰較重，尚有未洽。再被告所犯上開利用自動付款設
    備詐取財物罪與恐嚇取財未遂罪之間，其犯意各別，犯罪構成要件不同，應予分
    論併罰，原審判決誤認被告所犯上開二罪，有牽連犯之裁判上一罪關係，應從一
    重處斷，亦有未合。是本案公訴人上訴指謫原審判決不當為有理由，自應由本院
    將原審判決撤銷，爰審酌被告之品行、犯罪手段、所生危害、及犯罪後之態度等
    一切犯罪情狀，分別量處其刑如主文所示，且依法定其應執行之刑。扣案之剪刀
    一支，依法宣告沒收。
六、據上論斷，應依刑事訴訟法第三百六十九條第一項前段、第三百六十四條、第二
    百九十九條第一項前段、刑法第五十六條、第三百三十七條、第三百三十九條之
    二第一項、第三百二十一條第一項第三款、第三百四十六條第三項、第一項、第
    五十五條、第二十六條前段、第五十一條第五款、第三十八條第一項第二款，罰
    金罰鍰提高標準條例第一條前段，判決如主文。
本案經檢察官甲○○到庭執行職務。
中      華      民      國　    九十一     年     八      月     七 　　日
                                臺灣高等法院臺中分院刑事第三庭
                                      審判長法  官　陳　朱  貴
                                            法　官  胡　忠　文
                                            法　官　廖　柏　基
右正本證明與原本無異。
不得上訴。
                                            書記官　詹  錫　朋
中      華      民      國　    九十一     年     八      月     八 　　日
附錄條文：
刑法第三百三十九條之二第一項：
意圖為自己或第三人不法之所有，以不正方法由自動付款設備取得他人之物者，處三
年以下有期徒、拘役或一萬元以下罰金。
刑法第三百四十六條：
意圖為自己或第三人不法之所有，以恐嚇使人將本人或第三人之物交付者，處六月以
上五年以下有期徒刑，得併科一千元以下罰金。
以前項方法得財產上不法之利益或使第三人得之者，亦同
前二項之未遂犯，罰之。
                                                                        Ｒ
